【裁判字號】    94,上易,774
【裁判日期】    950621
【裁判案由】    給付貨款
【裁判全文】
臺灣高等法院民事判決                 94年度上易字第774號
上  訴  人  迪伸電子股份有限公司
法定代理人  乙○○
訴訟代理人  林玠民律師
被上訴人    東貝光電科技股份有限公司
法定代理人  甲○○
訴訟代理人  陳錦隆律師
            林鼎鈞律師
上列當事人間請求給付貨款事件，上訴人對於中華民國94年8月4
日臺灣桃園地方法院92年度訴字第655 號第一審判決提起上訴，
經本院於95年6月7日言詞辯論終結，判決如下：
    主  文
上訴駁回（原判決所命給付減縮為新台幣捌拾貳萬陸仟佰拾
玖元及自民國九十二年四月二十六日起至清償日止，按年息百分
之五計算之利息）。
第二審訴訟費用由上訴人負擔。
    事實及理由
一、被上訴人於原審請求上訴人給付貨款新台幣（下同）829,43
    4元，及自民國（下同）92年4月26日起至清償日止，按週年
    利率5％計算之利息，嗣於本審中變更請求上訴人給付826,3
    39元，及自92年4月26日起至清償日止，按週年利率5％計算
    之利息，核屬減縮應受判決事項之聲明，依民事訴訟法第四
    百四十六條第一項但書、第二百五十五條第一項但書第三款
    之規定，應予准許。
二、被上訴人起訴主張：上訴人自90年 1月起，根據被上訴人電
    腦網頁上所示雷射二極體（LD）產品規格，陸續向被上訴人
    訂購貨號/品名規格：MCE-6E8F-Z01，650nm， 5mW之雷射二
    極體（下稱系爭產品），約定單價22元，於收貨後以月結60
    天票或現金方式付款，且於貨到三日內通知驗收結果，逾期
    視同驗收合格，惟上訴人自91年 7月20日後，屢以系爭產品
    有拉光絲現象之瑕疵而要求退貨，且尚有 387,901元之貨款
    屢經催討未為給付，加上其退回之貨品中有18,980件非被上
    訴人之產品，故上訴人應再給付被上訴人計 826,339元（計
    算式：18980×22×1.05＝438438，438438＋387901＝82633
    9）等情。爰依買賣之法律關係求為命：上訴人應給付被上
    訴人826,339元，及自92年4月26日起至清償日止，按週年利
    率5％計算之利息；暨以願供擔保，請准宣告假執行之判決
    。（原審為被上訴人全部勝訴之判決，上訴人聲明不服）並
    答辯聲明：上訴駁回。
三、上訴人則以：上訴人將系爭產品加工使用於雷射光筆，而市
    面上雷射光筆及雷射模具之應用，於國際安全規範下歸類為
    classII laser product，限制其最大功率為1mW（毫瓦），
    兩造買賣契約約定之規格應低於1mW，且上訴人於網站上列
    出之系爭貨品規格為不高於5mW（less than 5mW），並無最
    小之限制，自應包含低於 1mW之應用，因此被上訴人所交付
    之系爭產品有拉光絲之嚴重瑕疵，應係可歸責於被上訴人之
    事由，且系爭產品經送交鑑定，亦確認有拉光絲之明顯瑕疵
    ，不適合低功率雷射模組之應用。又上訴人於發現瑕疵後陸
    續通知被上訴人，雙方並就瑕疵問題作成會議紀錄，故上訴
    人已依民法三百五十六條規定盡檢查通知義務，並以92年 7
    月18日提出之答辯二狀向被上訴人表明解除契約，上訴人自
    無需給付任何款項。又，系爭產品既有瑕疵，則被上訴人於
    交付無瑕疵之產品前，上訴人得拒絕給付；況系爭產品之瑕
    疵已造成上訴人之損害，有不能使用者，尚未加工，尚未退
    貨；已部分加工者，造成上訴人零件及工時之損害；已完成
    加工者，瑕疵品無法出售，貨品瑕疵嚴重，上訴人陸續收貨
    後進行品質檢測，檢測之費用損害；上訴人無法交貨，緊急
    向同行調貨多支出差額等損害，共計為835,92 4元，上訴人
    得依民法第227條、第360條之規定，向被上訴人請求損害賠
    償，並就損害額向被上訴人主張抵銷等語，資為抗辯。並上
    訴聲明：(一)原判決廢棄。(二)被上訴人在第一審之訴及假執行
    之聲請均駁回。
四、被上訴人主張上訴人自90年 1月起，陸續向被上訴人訂購系
    爭產品），約定單價22元，惟自91年 7月20日後，上訴人屢
    以系爭產品有拉光絲現象之瑕疵而要求退貨，惟其退回之貨
    品中有18,980件非被上訴人之產品，且尚有387,901元之貨
    款迄未給付之事實，業提出廠商單據一覽表、出貨單影本23
    紙、統一發票影本23紙、系爭產品規格網頁說明影本1紙（
    見原審卷第7-41、249頁）為證，且為上訴人所不爭執，堪
    信屬實。被上訴人又主張其已依約交付上訴人系爭產品，上
    訴人自應依約給付所欠貨款387,901 元，又上訴人所退之貨
    品中，有18,980件並非被上訴人所生產之產品，自不能認上
    訴人已完成退貨，上訴人仍應給付貨款，而其總金額依單價
    22元計算，再加計5%之營業稅，即應為438,438 元，則上訴
    人應再給付被上訴人之金額即為826,339 元等語，然為上訴
    人所否認，並以上述情詞置辯。故本件兩造首要之爭點在於
    ：被上訴人所交付之系爭產品是否有瑕疵？茲析述如下。
五、系爭產品是否有瑕疵？
  (一)查兩造間就系爭產品之買賣，是由上訴人根據被上訴人電腦
    網頁上所示雷射二極體（LD）產品規格，以訂單載明產品名
    稱、數量、單價交予被上訴人或以電話確認而為之，此為上
    訴人所自承（見原審卷第51頁），是以上訴人就買賣標的物
    ，僅以給付物之種類及數量為指示，屬種類物之買賣，應堪
    認定。按「給付物僅以種類指示者，依法律行為之性質或當
    事人之意思不能定其品質時，債務人應給以中等品質之物。
    」民法第200條第1項定有明文。故系爭產品之買賣依法律行
    為之性質或兩造之意思不能定其品質時，被上訴人所交付之
    系爭產品如已具有中等品質，即不得謂有瑕疵。
  (二)次查，被上訴人就系爭產品之電腦網頁中記載：系爭產品之
    特色（Feature）為可視波長（Visible wavelenth）：655n
    m，光學功率（Optical power）：5mW，……，建議操作光
    學功率輸出（Recommended opearating optical power out
    put）：小於5mW，描述（Description）：系爭產品是一個
    紅色雷射二極體，典型操作功率為3至5mW，係為雷射光筆設
    計……（The MCE-6E8F-Z0 1 is a red laser diode typic
    ally powered at 3to 5 mW and designed for laserpoint
    er.……）（見原審卷第159頁），而被上訴人所交付之系爭
    產品規格，符合上述電腦網頁中記載之規格，亦為兩造所不
    爭執（見原審卷第171頁反面），自應認被上訴人已依約交
    付買賣標的物。
  (三)上訴人辯稱其將系爭產品加工使用於雷射光筆，有拉光絲之
    瑕疵云云，並提出兩造開會之會議紀錄為證，惟經原審會同
    兩造抽取20個樣品送經國立台灣大學電機工程學系楊英杰教
    授鑑定其結果如下：「1.所鑑定之雷射二極體TO-CAN 20件
    中有明顯「拉光絲」現象共有16件。所謂「拉光絲」之現象
    是在聚焦的雷射光點兩旁分別延伸出一條細絲狀光線。2.上
    述「拉光絲」現象是出現在雷射功率0.5mW-1.0mW（毫瓦）
    之間，並不適合在此低功率範圍的雷射模組應用。若雷射功
    率超過2mW以上，則此「拉光絲」現象相對地較不顯著。」
    （見原審卷第228 頁），是以系爭產品如使用於雷射功率超
    過 2mW以上之應用上，因拉光絲現象相對地較不顯著，故可
    認並無滅失或減少其價值之瑕疵，亦無滅失或減少其通常效
    用或契約預定效用之瑕疵，而被上訴人就系爭產品之電腦網
    頁中記載「描述（Description ）：系爭產品……典型操作
    功率為3至5mW」，已明示適用於超過2 mW以上之應用上，故
    上訴人所稱系爭產品有拉光絲現象，縱可歸因於系爭產品之
    性質所致，亦顯係因上訴人未依系爭產品規格所定功率範圍
    為使用所致，其使用方式，既已超乎系爭產品明訂規格所容
    許，縱因而生有拉光絲之現象，亦難謂係系爭產品具有滅失
    或減少其價值之瑕疵，或有滅失或減少其通常效用或契約預
    定效用之瑕疵。至於兩造開會之會議紀錄雖有系爭產品經上
    訴人測試後，有97.42%之不良率，依被上訴人自行測試結果
    系爭產品有42%之不良率之記載，然查，上訴人測試之狀況
    係在LD較低電流下測試有無拉光絲（見原審卷第96頁），則
    其是否符合上開電腦網頁說明所述之功率範圍，已有所疑；
    且兩造所自行進行之測試，均非法院依民事訴訟法第326條
    第1項所選任之鑑定人所為之，況且，兩造既於本件審理中
    合意由上開鑑定人進行本件之鑑定，即應以上述鑑定結果為
    憑，是上開會議記錄所載之兩造自行測試結果，均不應採為
    本件認定事實之基礎。又上開鑑定報告所載「3.經過分析比
    對，此「拉光絲」現象與氧化無關，主要的可能是雷射二極
    體本身的晶粒固著（diebonding）位置偏差所造成，也就是
    並非雷射二極體本身問題，很可能是固定晶粒的精確度不良
    所導致。」其重點在於系爭產品拉光絲現象與系爭產品因拆
    封而氧化之外在因素無關，至於拉光絲現象是否因雷射二極
    體本身的晶粒固著位置偏差所造成，因鑑定人所使用之文字
    均為「可能」，本院因認鑑定人就此部分僅係推論為之，自
    不應採為認定本件事實之基礎，附此敘明。
  (四)上訴人雖又辯稱：被上訴人於網站上列出之系爭產品規格為
    不高於 5mW，並無最小功率之限制，且兩造訂約當時，以口
    頭向被上訴人公司業務張柏偉約定系爭產品是要作 1mW以下
    之雷射模組云云，惟查證人即上訴人公司經理董欣志證稱：
    「我們有告訴被上訴人雷射二極體要用在雷射模組上，雷射
    模組就是把雷射作成一個半成品，……例如雷射筆或遙控器
    。（庭呈當時被上訴人交付的目錄）在目錄的第一頁有記載
    Applications（應用）有記載雷射筆、雷射模組，……當初
    我有向被上訴人表示要作這一、二項的運用。」等語（見原
    審卷第155頁），而證人董欣志所提出之目錄第一頁亦記載
    有「Description（描述）：typically powered at 3 to 5
    mW and designed for laserpointer.（典型操作功率為3至
    5 mW，係為雷射光筆設計）」，董欣志並於該目錄（即電腦
    網頁）上以手寫載明：「波長 5mW功率」等字樣（見原審卷
    第159 頁），可見上訴人於訂購系爭產品時，確實已經知悉
    系爭產品之規格使用範圍。上訴人自承依該目錄（即電腦網
    頁）之記載向被上訴人下訂單，理應知悉系爭產品應於3-5m
    W功率之範圍內操作，再參以被上訴人否認兩造有約定系爭
    產品要使用在何種功率的產品上，上訴人亦自承：「我們確
    實是沒有在使用功率上去做約定」、「我們做出來的雷射光
    筆有1mW，也有5mW的…」等語（見原審卷第294、299頁），
    堪認兩造並未約定系爭產品用於 1mW以下之使用，且因系爭
    產品供上訴人生產 5mW之雷射光筆，並無拉光絲之瑕疵，亦
    足認被上訴人交付予上訴人之系爭產品係符合兩造買賣契約
    所約定之品質。上訴人於受領系爭產品後，再以系爭產品規
    格並無雷射功率最小限制置辯，顯係忽略電腦網頁中「描述
    」部分之記載所致，當無可採。
  (五)再上訴人雖另提出其他Laser Pointer之安規資料（見原審
    卷第311-332頁）辯稱：雷射光筆依國際安全規範限制其最
    大功率均為1mW以下，兩造曾口頭約至少須用於雷射光筆之
    等級，故系爭產品有拉光絲之瑕疵云云，惟查，上訴人自承
    其有做1mW之雷射光筆、也有做5mW之雷射光筆等語，已如上
    述，且兩造系爭產品之買賣契約是否約定上訴人以系爭產品
    所製作之雷射光筆，須符合國際安全規範？符合何國、何種
    之國際安全規範乙節，未見上訴人主張並舉證以實其說，是
    上訴人此部分抗辯，亦無可採。末查，上訴人雖曾提及雷射
    光筆因功率損失之故，輸出功率若為1毫瓦，則其二極體（
    即指系爭產品）須用到2至3毫瓦之功率等語。惟查，上開網
    頁說明所述3至5mW之功率為光學功率（Optical power），
    由系爭產品之作用係將電能轉換為光能觀之，顯見係指輸出
    功率而言，且關於系爭產品之輸入電能為何，於上開網頁說
    明之「特色」中另載有：「低操作電壓，最大2.5伏特（Low
    operating voltage：Vop＝2.5〈max〉」之文字（見原審卷
    第15 9頁），是其輸出、輸入功率各有不同之記載，自不得
    混為一談，則上開網頁說明既已詳載其輸出功率為5毫瓦，
    則上訴人辯稱兩造約定系爭產品是要用於1mW（毫瓦）以下
    之雷射光筆云云，顯無可採。
  (六)綜上，兩造就系爭產品之買賣屬種類物之買賣，上訴人僅指
    示被上訴人給付其電腦網頁所示雷射二極體（LD）產品規格
    之產品，並未約定系爭產品是要用於 1mW（毫瓦）以下之雷
    射光筆，則依民法第200條第1項規定，被上訴人給以中等品
    質（3至5mW）之系爭產品，應認被上訴人已依約履行。況兩
    造之買賣契約關於買賣標的品質係以上述電腦網頁之記載為
    約定內容，而被上訴人所交付之系爭產品規格，符合上述電
    腦網頁中記載之規格，對照前述鑑定報告，如將系爭產品用
    於3至5毫瓦光學功率之應用上，即可認無拉光絲現象之瑕疵
    ，則上訴人未依契約所描述（ Description）系爭產品之典
    型操作功率3至5mW為使用，而將系爭產品使用於光學功率1m
    W 以下之雷射光筆，因此所產生之拉光絲現象，自不能認系
    爭產品為有瑕疵，堪予認定。
六、綜上所述，上訴人抗辯系爭產品有瑕疵等語，不可採信，是
    上訴人基此所為同時履行之抗辯、解除買賣契約之抗辯、因
    系爭產品有瑕疵所生損害與本件買賣價金抵銷之抗辯，均無
    可採。從而，被上訴人本於兩造間之買賣契約請求上訴人給
    付826,339元，及自起訴狀繕本送達之翌日即92 年4月26日
    起至清償日止，按年息5%計算之利息，為有理由，應予准許
    。原審判命上訴人如數給付，於法並無違誤。上訴意旨指摘
    原判決不當，求予廢棄改判，為無理由，應予駁回。
七、本件事證已臻明確，兩造其餘之主張、陳述及所提之證據資
    料，核與判決結果無何影響，爰不一一論述，附此敘明。
八、據上論結，本件上訴為無理由，爰判決如主文。
中    華    民    國    95    年    6     月    21    日
                  民事第十二庭審判長法  官  張宗權
                                    法  官  陳忠行
                                    法  官  蕭艿菁
正本係照原本作成。
不得上訴。
中    華    民    國    95    年    6     月    22    日
                                    書記官  王秀雲


司法院資訊處製作；財團法人民間司法改革基金會備份。
